【裁判字號】    96,訴,5251
【裁判日期】    971218
【裁判案由】    侵權行為損害賠償
【裁判全文】
臺灣臺北地方法院民事判決              96年度訴字第5251號
原      告  乙○○
訴訟代理人  林辰彥律師
複代理人    陳家慶律師
複代理人    林傳哲律師
被      告  丙○○
被      告  寰翔國際運通有限公司
法定代理人  丁○○
前列二人共同
訴訟代理人  陳宏瑄律師
複代理人    甲○○
上列當事人間因過失傷害案件，原告提起附帶民事訴訟請求侵權
行為損害賠償，經本院刑事庭裁定移送本院，本院於民國97年11
月27日言詞辯論終結，判決如下：
    主      文
被告應連帶給付原告新臺幣壹拾壹萬陸仟肆佰伍拾陸元，及自民
國九十五年九月二十三日起至清償日止，按年息百分之五計算之
利息。
原告其餘之訴駁回。
訴訟費用由被告連帶負擔五分之一，餘由原告負擔。
本判決第一項得假執行；但被告如以新臺幣壹拾壹萬陸仟肆佰伍
拾陸元為原告預供擔保後，得免為假執行。
原告其餘假執行之聲請駁回。
    事實及理由
一、本件被告丙○○、寰翔國際運通有限公司（下稱被告寰詳祥
    公司）均未於最後言詞辯論期日到場，核無民事訴訟法第
    386條所列各款情形，應依原告之聲請，由其一造辯論而為
    判決。
二、原告起訴主張：被告丙○○係被告公司員工，為被告寰翔公
    司駕車送貨為業務，於民國（下同）94年9月29日下午3時15
    分，駕駛被告寰翔公司所有之車牌號碼2427-EP號自用小貨
    車，沿臺北市○○路○段106巷15弄南向北行駛，行經上開巷
    道與松河街路口欲左轉至松河街時，本應注意汽車行駛至無
    號誌之交岔路口，支線道車應讓幹線道車先行，且轉彎車應
    讓直行車先行，而依當時情形，天候晴朗，日間自然光線，
    市區道路○○○路面乾燥、無缺陷、無障礙物，視距良好，
    客觀上並無不能注意之情事，竟疏未注意暫停讓直行車先行
    ，即貿然左轉松河街，適原告駕駛車牌號碼LZ7-705號普通
    重型機車，沿松河街東向西直行行駛，行經上開路口，撞擊
    被告丙○○所駕駛自用小貨車右前車門，致原告人車倒地，
    受有左股骨骨折、左髕股骨骨折及左小腿多處擦傷等傷害。
    又被告寰翔公司係被告丙○○之僱用人，對於受僱人即被告
    丙○○因執行業務期間不法侵害原告之權利應連帶負損害賠
    償責任，爰依民法第184條、第188條、第191條之2、第193
    條第1項、第195條第1項之規定請求被告連帶賠償。原告所
    受損害如下：1.醫療費用新台幣（下同）32,757元、2.減少
    勞動能力損失52,520元、3.看護費用6,000元、4.機車修復
    費用20,510元（原告雖陳明扣除折舊後為4,767元，惟未據
    其縮減訴之聲明）、5.事故鑑定費3,000元、6.因傷支出之
    交通費13,995元、7.精神上損害賠償500,000元，合計為
    628,782元。故聲明：1.被告應連帶給付原告628,782元，及
    自起訴狀繕本送達翌日起至清償日止，按年利率5%計算之利
    息；2.願供擔保，請准宣告假執行。
三、被告等均未於最後言詞辯論期日到場，惟先前答辯意旨則以
    ：
  (一)依警方所作之現場圖中間A車（即被告丙○○駕駛之車輛）
    右後方碎片位置，可知被告丙○○車輛已行至道路中心位置
    ，而被後方來車即原告車輛撞及右前側，原告之車損傷為左
    前側，是被告車輛已達道路中心處開始轉彎，依道路交通安
    全規則第102條規定，被告丙○○完成轉彎動作在前，路權
    屬於被告丙○○，原告應禮讓被告丙○○之車輛先行，本件
    車禍係因原告未注意車前狀況，煞車不及撞擊被告車輛，依
    信賴保護原則，被告丙○○係於正常行駛狀態，無任何違規
    行為，對於原告突如其來之侵犯路權行為，被告本身行為並
    無失當，自應受法律保護。且由原告於94年9月29日在交通
    事故談話紀錄表中自述內容可知，原告看見被告車輛時，被
    告車輛已在交岔路口內，此所以原告未看見被告車輛是否從
    中連貨運即臺北市○○路○段106巷15弄南向北方向左轉松河
    街；現場市區道路係未劃設車道線或行車分向線且無號誌之
    交岔路口，依規定時速不得超過30公里且須隨時作停車準備
    ，若依原告自述車禍當時看見被告車輛時距離約10公尺，依
    車速及反應距離、煞車反應距離之物理原則判斷，並參照汽
    車車速與停車距離對照表，如原告行車時速在30公里以內，
    反應距離為6.24公尺、煞車反應距離4.5公尺，煞車停止距
    離已有10.74公尺，應有足夠之反應時間，而本件原告完全
    沒有煞車跡象致撞擊被告車輛，顯然原告車速過快始為肇事
    主因。
  (二)縱認被告丙○○就本件車禍有過失，但與原告超速行經交岔
    路口未減速並隨時停車、未注意車前狀況等過失情節相較，
    被告丙○○之過失應屬輕微，應依民法第217條第1項規定，
    減輕或免除被告賠償責任。
  (三)對原告請求金額之意見：
    1.醫藥費部分：原告提出之台北市立聯合醫院收據金額合計
      僅9,771元，至其他收據所列物品均非必要費用。
    2.減少勞動能力部分：原告所提診斷證明書未有手術後需靜
      養或休息之記載，原告以車禍名義向公司請假或以休假名
      義請假不上班，亦不能證明其係因車禍而須在家修養1個
      月，況原告車禍所受傷害為左股骨骨折、左髕股骨折，並
      非喪失全部的工作能力。
    3.看護費部分：原告所受傷害僅左腿行動不便，但仍有生活
      自理能力，未達需受人照護之程度。況原告於94年9月29
      日住院至同年月30日手術後，已於同年10月2日出院，其
      傷勢無須全日看護，縱認為住院之3日需全日看護，亦僅
      得請求相當於看護費用之損失6,000元。
    4.機車毀損費用部分：車損部分非刑事附帶民事起訴範圍，
      自94年9月29日下午車禍發生至96年12月7日原告請求賠償
      時止，已罹於2年請求權時效，被告得拒絕給付。況機車
      之修理材料應扣除折舊費用，且更換水箱精、電池等費用
      亦非必要，均應予扣除。
    5.事故鑑定費部分：該事故鑑定費非損害必要費用，不得請
      求。
    6.交通費部分：原告受傷後，外出不以乘坐計程車為必要，
      且原告提出之收據未明確記載搭乘車號、駕駛人姓名資料
      ，無法查證。且依乘車日期可知，原告搭乘計程車之目的
      係為上班，則原告既康復而能外出工作，即無成坐計程車
      之必要。
    7.精神損害部分：本件車禍原告若無超速駕駛情形，即不可
      能與被告丙○○發生事故，原告與有過失，刑事判決認定
      錯誤，本件不能僅以刑事判決認定事實作為依據。原告復
      原狀況良好，行走無礙，並非其所稱受害情形嚴重，且被
      告年老收入不多，原告要求巨額賠償，顯然過高。
  (四)並聲明：1.原告之訴及假執行之聲請均駁回。2.如受不利判
    決，願供擔保請准宣告免為假執行。
四、兩造不爭執之事項：
  (一)被告丙○○係被告寰翔公司之員工，其工作內容為駕車收送
    貨物。
  (二)被告丙○○於94年9月29日下午3時15分，駕駛被告寰翔公司
    所有之車號2427-EP號自用小貨車，沿臺北市○○路○段106
    巷15弄左轉松河街時，適有原告騎乘車號ZL7-705號普通重
    型機車沿松河街西向東方向行駛，兩者發生碰撞，原告機車
    左前車頭撞擊被告丙○○駕駛之貨車右前車門，原告人車倒
    地，受有左股骨骨折、左髕股骨折及左小腿多處擦傷等傷害
    。
五、得心證之理由：
    本件爭點在於：
    (一)被告丙○○是否有過失，而應負侵權行為之損害賠償責任
      ？
    (二)被告寰翔公司應否負民法第188條之僱用人責任？
    (三)原告得請求之損害賠償金額以多少為適當？
    (四)原告是否就損害之發生與有過失？減輕被告之賠償責任比
      例以多少為適當？茲析述如下。
  (一)被告丙○○是否有過失，而應負侵權行為之損害賠償責任？
    1.按「汽車、機車或其他非依軌道行駛之動力車輛，在使用
      中加損害於他人者，駕駛人應賠償因此所生之損害。但於
      防止損害之發生，已盡相當之注意者，不在此限。」民法
      第191條之2定有明文；汽車行經無號誌之交岔路口均應減
      速慢行，作隨時停車之準備，道路交通安全規則第93條第
      1項第2款亦有明文。查，本院調閱本件台灣高等法院97年
      度交上易字第130號刑事卷宗，經核卷內所附照片及道路
      交通事故現場圖等件，被告車輛之車損係在右前車門，原
      告車輛之車損位於左前車頭，及現場圖所標示地上散落物
      之位置等情以觀，本件車禍應係被告丙○○仍在駕車進行
      左轉彎之過程中發生，其確實未暫停禮讓直行車先行之情
      ，堪予認定。而被告丙○○駕駛車輛於轉彎前即應盡其注
      意有無直行車駛來及如有直行車駛來能否安全通過之義務
      ，確無直行車或雖有直行車，惟轉彎車能安全通過時始得
      左轉，否則如僅以已否到達中心線判斷直行應讓轉彎車先
      行之標準，大車行經交岔路口，將會發生大車強行搶先左
      轉要小車避讓之情況發生，此顯非「轉彎車輛應讓直行車
      輛先行」例外規定之本旨。是被告丙○○行經肇事交岔路
      口時，視野良好，竟未注意到原告所騎乘之直行車，其有
      過失，至為明顯，其因此所為之左轉自不能僅以已否達於
      中心處，判斷其應否負侵權行為責任，被告抗辯其車輛已
      過中心線而有路權云云，顯非可採。且本件車禍事故經送
      鑑定結果亦認為被告丙○○左轉彎未讓直行車先行，為肇
      事原因，此有台北市車輛行車事故鑑定委員會鑑定意見書
      、覆議意見書、國立交通大學行車事故鑑定意見書等件附
      於刑事一審卷可參。再被告丙○○因本件車禍所涉過失傷
      害罪嫌，業經台灣高等法院以97年度交上易字第130號刑
      事判決認定其有支線道車未讓幹線道車先行，且轉彎車未
      讓直行車先行之過失，而判處有期徒刑4月，此經本院調
      閱上開刑事卷宗核閱屬實。是被告丙○○就本件車禍之發
      生確有過失存在，且未能證明就防止損害之發生，已盡相
      當之注意，從而被告丙○○自應賠償此對原告所生之損害
      。
    2.又按民法第188條第1項規定：「受僱人因執行職務，不法
      侵害他人之權利者，由僱用人與行為人連帶負損害賠償責
      人。但選任受僱人及監督其職務之執行已盡相當之注意，
      或縱加以相當之注意而仍不免發生損害者，僱用人不負賠
      償責任。」。查被告寰翔公司自承被告丙○○係其員工，
      其工作內容為駕車收送貨物，且肇事時正駕駛被告寰翔公
      司之自小貨車而執行職務等請，並為兩造所不爭執，從而
      被告寰翔公司依上開條文規定就本件車禍所致原告損害應
      負連帶責任，亦堪予認定。
  (二)原告得請求之損害賠償金額以多少為適當？
    按汽車、機車或其他非依軌道行駛之動力車輛，在使用中加
    損害於他人者，駕駛人應賠償因此所生之損害；不法侵害他
    人之身體或健康者，對於被害人因此喪失或減少勞動能力或
    增加生活上之需要時，應負損害賠償責任；不法侵害他人之
    身體、健康、名譽、自由、信用、隱私、貞操，或不法侵害
    其他人格法益而情節重大者，被害人雖非財產上之損害，亦
    得請求賠償相當之金額，民法第191條之2、第193條第1項、
    第195條第1項前段分別定有明文。茲就原告請求被告賠償之
    金額，是否應予准許，分述如下。
    1.醫療費用：原告主張已支出醫療費用32,757元，經核所列
      醫療費用9,771元，有原告提出之相關台北市立聯合醫院
      醫療收據可稽，且為被告所不爭執，堪信為實在，應予准
      許。另原告主張支出美德除疤膠700元，亦據其提出收據1
      紙為證，核屬本件車禍而生之必要支出，亦應准許；至原
      告購買醫療保健品部分，因非醫囑或醫療上之必要費用，
      原告復不能證明係治療骨折傷害所必要，此部分之請求尚
      嫌無據。綜上，原告得請求被告賠償之醫療費用為10,471
      元（計算式：9,771元+700元＝10,471元），其餘部分，
      應予駁回。
    2.減少勞動能力部分：原告任職於TVBS演藝製作股份有限公
      司（下稱TVBS公司），車禍時每月收入約52,520元，有其
      提出該公司94年9月份薪資單可稽，且原告因本件車禍受
      有左股骨骨折、左髕骨骨折，於94年9月29日住院，翌日
      進行股骨骨折手術，於94年10月2日出院，94年10月6日至
      同年12月22日共計門診5次，亦有台北市立聯合醫院忠孝
      院區診斷證明書附卷可參，均堪信為真實。原告既因車禍
      而受有上開傷害，參酌其傷害程度嚴重，須進行股骨骨折
      手術方能妥適治療骨折部位，且術後暫時不良於行、需時
      休養、復健等情，衡情尚屬合理，且有TVBS公司94年10
      月份個人出缺勤試算表附卷可稽，是原告主張手術後須休
      養1個月應屬適當且必要。惟原告於94年10月31日已正常
      上班，該日應予扣除，故原告請求減少勞動能力之損失，
      於49,894元範圍內應予准許。計算式如下：（52,520元－
      52,520元）÷20日＝49,894元。
    3.看護費用：原告主張因車禍受傷住院，住院期間自94年9
      月30日至同年10月2日共3日，因手術需人照護，而由原告
      之母在旁照顧等語，並提台北市立聯合醫院忠孝院區診斷
      證明書影本可稽，以每日照顧費用以2,000元計算，合計
      請求6,000元，衡情屬必要且適當，應予准許。
    4.機車修復費用：按因侵權行為所生之損害賠償請求權，自
      請求權人知有損害及賠償義務人時起，2年間不行使而消
      滅，民法第197條第1項前段規定甚明。而關於侵權行為損
      害賠償請求權之消滅時效，應以請求權人實際知悉損害及
      賠償義務人時起算，非以知悉賠償義務人因侵權行為所構
      成之犯罪行為經檢察官起訴，或法院判決有罪為準，最高
      法院72年度台上字第738號判例可資參照。是請求權人若
      實際知悉損害及賠償義務人時即起算時效，不以賠償義務
      人坦承該侵權行為之事實為必要，至該賠償義務人於刑事
      訴訟中所為之否認或抗辯，或法院依職權所調查之證據，
      僅供法院為判刑論罪之參酌資料而已，不影響請求權人原
      已知悉之事實，另鑑定機關之鑑定結果，亦僅供法院辦案
      之參考，非為請求權人知悉時間之基準。經查，本件車禍
      發生於94年9月29日，為兩造所不爭執，原告於該日即知
      悉因本件車禍造成其所騎乘之機車損害，而原告於發生當
      日經台北市政府警察局南港分局交通分隊警員林萬慶就
      本件車禍事故經過訊問時，向警員陳述：「（問：發現危
      害狀況時距離對方多遠？為何會發生碰撞？）答：10公尺
      之內，因為該自小貨突然由南左轉西（松河街）沒有注意
      左、右來車才會發生碰撞。」，有該分隊交通事故談話紀
      錄表影本附卷可稽，足認原告於向警員林萬慶陳述時，業
      已知悉被告丙○○已有過失而應負侵權行為責任。其於96
      年12月11日始提出準備書狀(二)請求機車毀損修復費用
      20,510元，有本院該日言詞辯論筆錄在卷可查，故自前述
      知悉有請求權之日起算，已逾2年，是被告抗辯原告此部
      分損害賠償請求權，已罹於請求權時效，為有理由。
    5.事故鑑定費：原告主張其支出行車事故之鑑定費3,000元
      云云，然上開支出係屬於原告為實現損害賠償債權所支出
      之費用，尚非屬其損害回復原狀所必要之支出，故原告此
      部分之請求，難認有據。
    6.交通費部分：原告固主張其因無法騎乘機車上班，而改乘
      計程車往返台北市南港、永和市，共計支出車費13,995元
      ，並提出相關收據為證。然查，原告於94年9月30日手術
      後，休養1個月尚屬必要且合理，已如前述，惟其於休養1
      個月後，是否骨折傷害尚不能癒合，而仍不良於行，有搭
      乘計程車上下班之必要，則未經原告舉證證明，其請求計
      程車費用部分，自不應准許。
    7.精神上損害賠償部分：按民法第195條所謂相當之金額，
      應斟酌加害人與被害人雙方之身分、資力與加害程度，及
      其他各種情形核定之；慰撫金是否相當，應以加害行為之
      加害程度及被害人所受痛苦，斟酌加害人及被害人之身分
      、經濟地位等各種情形定之。最高法院47年台上字第1221
      號、51年台上字第223號判例可資參照。查，本件車禍發
      生時，原告擔任TVBS公司節目部製作之工作，該月薪資為
      52,520元，被告丙○○為被告公司股東兼員工，已據兩造
      分別陳述在卷，並有台北市商業處公司登記資料表附卷可
      查。本院審酌原告因被告之過失傷害致受傷，其肉體、精
      神確受極大痛苦，及兩造之身分、地位、經濟狀況、職業
      、本件傷害事件發生始末等一切情狀，認原告得請求被告
      賠償非財產上之精神損害100,000元為適當。
    8.綜上，原告受有總計166,365元（計算式：醫療費用
      10,471元＋減少勞動能力損失49,894元+看護費用6,000
      元+精神上損害賠償100,000元＝166,365元）之損害。
  (三)原告過失相抵之抗辯是否可採？減輕上訴人之賠償責任比例
    以多少為適當？
    按損害之發生或擴大，被害人與有過失者，法院得減輕賠償
    金額或免除之，民法第270條第1項定有明文。經本院核閱刑
    事案件全案卷證，原告騎乘重型機車行經無號誌之交岔路口
    未減速慢行，作隨時停車之準備，違反道路交通安全規則第
    93 條第1項第2款規定，確屬本件車禍發生原因，且有台北
    市車車輛行車事故鑑定委員會鑑定意見書、覆議意見書、國
    立交通大學行車事故鑑定意見書均認原告行經無號誌路口，
    未減速慢行，為肇事次因，是原告就本件車禍之發生與有過
    失，堪予認定。本院斟酌被告丙○○之過失係轉彎車未讓直
    行車先行，較原告超速行駛、未注意車前狀況，作隨時停車
    之準備過失程度顯較嚴重。故本院綜合上述各情，認為本件
    車禍肇事之過失責任之比率應為被告丙○○百分之七十，原
    告百分之三十。被告此部分之抗辯為有理由，應減輕被告丙
    ○○之賠償責任百分之三十。
  (四)綜上，原告受有總計166,365元之損害，扣除應減輕被告之
    賠償責任百分之三十，原告得請求之損害賠償金額為116,
    456元（元以下四捨五入）。從而，原告本於侵權行為之法
    律關係，請求被告連帶給付116,456元，及自刑事附帶民事
    訴訟起訴狀繕本送達翌日即95年9月23日起至清償日止，按
    年息百分之五計算之利息，為有理由，逾此之請求則無理由
    ，應予駁回。
六、兩造皆陳明願供擔保，聲請假執行及免為假執行之宣告，就
    原告勝訴部分，因本件判決所命給付之金額未逾500,000元
    之判決，爰依民事訴訟法第389條第1項第5款之規定，依職
    權宣告假執行，被告則酌定相當之擔保金額准許免為假執行
    之宣告。又原告敗訴部分，假執行之聲請已因訴之駁回而失
    所依附，不應准許。
七、本件事證已臻明確，兩造其餘攻擊防禦方法及所提之證據，
    核與判決結果無影響，爰不贅述，附此敘明。
八、訴訟費用負擔之依據：民事訴訟法第79條、第85條第2 項。
中    華    民    國    97    年    12    月    18    日
                  臺灣臺北地方法院民四庭
                            法  官  張瑜鳳
以上為正本係照原本作成。
如不服本判決，應於送達後20日內，向本院提出上訴狀並表明上
訴理由，如於本判決宣示後送達前提起上訴者，應於判決送達後
20日內補提上訴理由書（須附繕本）。
中    華    民    國    97    年    12    月    22    日
                            書記官  戴伯勳


司法院資訊處製作；財團法人民間司法改革基金會備份。
